臺中高等行政法院判決　　　　　　　　　　　　　　　九十二年度訴字第三○二號
　　　　　　　　　　　　　　　.
　　原　　　告　甲○○
　　訴訟代理人　黃興木　律師
　　被　　　告　彰化縣政府
　　代　表　人　乙○○
　　訴訟代理人　朱元宏　律師
　　複 代 理人　黃紫芝　律師
　　訴訟代理人　盧永和　律師
　　　　　　　　蘇哲科　律師
右當事人間因調任事件，原告不服教育部中華民國九十二年三月十日台訴字第○九二
○○二八五二九號訴願決定，提起行政訴訟，本院判決如左︰
　　主  文
訴願決定及原處分均撤銷。
訴訟費用由被告負擔。
　　事  實
一、事實概要：緣原告係由被告機關九十年一月十八日九○彰府教學字第一八二四二
    號函聘為彰化縣立彰泰國民中學校長（原為彰泰國中籌備處主任），聘期自九十
    年二月一日起至九十四年一月三十一日止。嗣原告因疑涉性騷擾案，經九十一年
    十月三十日彰化縣政府考績委員會九十一年第九次會議決議：「彰泰國中校長甲
    ○○疑涉對該校代課老師性騷擾案，依據教育局及政風室調查報告認翁校長之行
    為確有失教育主管典範，雖經翁校長列席說明提出辯駁，惟經與會委員討論後，
    認為翁校長應有調查報告所指不正當行為，有違公務員服務法第五條：『公務員
    應誠實清廉，謹慎勤勉，不得有驕恣貪惰，奢侈放蕩．．．足以損失名譽之行為
    』之情事，經決議陳報台灣省政府移送公務員懲戒委員會懲戒。」及九十一年十
    一月八日彰化縣九十一學年度國民中小學校長遴選委員會會議決議：「依據考績
    委員會決議及國民教育法及施行細則之規定，翁校長桓盛應予改任其它職務或為
    其他適當之處理」。被告機關爰於九十一年十一月二十八日以府教學字第○九一
    ○二二三四五二○號函彰化縣立彰泰國民中學略以：「彰泰國中甲○○校長調整
    職務回任學校教師，同時暫調至本縣教師研習中心擔任輔導員，協助推動九年一
    貫課程相關事宜，俟九十一學年度第二學期或九十二學年度第一學期缺額情形逕
    分配至學校，擔任教職。」原告不服，提起訴願，亦遭駁回，遂提起本件行政訴
    訟。
二、兩造聲明：
    (一)原告聲明求為判決：訴願決定及原處分均撤銷。
　　(二)被告聲明求為判決：駁回原告之訴。
三、兩造之陳述：
    (一)原告主張之理由：
    1.被告機關於九十一年十一月二十八日以府教學字第○九一○二二三四五二○號
      函之處分調整原告之校長職務回任學校教師，其理由略謂原告為彰化縣立彰泰
      國中校長時，涉嫌對該校代課老師性騷擾，依據該縣九十一年十一月八日九十
      一學年度國民中小學校長遴選委員會會議決議（下稱遴委會會議）：「依據考
      績委員會決議及國民教育法及施行細則之規定，翁校長桓盛應予改任其它職務
      或為其他適當之處理。」而為最嚴重之調整職務處分。惟查，原告始終堅持否
      認有對丁姓女實習老師（亦是代課老師）為任何性騷擾之言語舉止，並均已舉
      證證明並無性騷擾之事實，容後敘明。而被告機關依遴委會會議作出調整職務
      或其他適當處理之依據，只是被告機關之政風室主任張光直、教育局督學張添
      財及政風室第三課課長林添德等三人組成調查小組，實際上亦僅有林添德一人
      負責調查，其餘二人並未實際參與調查，該調查小組成員是被告機關之成員，
      立場與原告相對立，非立場公正之人士，其調查程序又極粗糙，僅查訪彰泰國
      中部分實習老師及原告任過校長之彰化縣明倫國中之劉峰武老師及另二位其可
      左右之老師，然劉峰武是彰化縣縣長乙○○之小叔，為林添德所明。又其不但
      未訪查原告，也未訪查兩校之其他主任、組長或教職員工，復未讓原告與丁師
      、丁父互為對質，未給予原告辯明機會以澄清事實，即遽予作成之調查報告，
      已有疏漏。
    2.被告機關僅據考績委員會九十一年度第九次會議決議將原告陳報台灣省政府移
      送公務員懲戒委員會懲戒，惟查：該考績委員會之議決有不合程序之違法：
      (1)考績委員會之出席委員中有四分之三即九人，是縣長直接任命指派之一級主
        管，其中有主任秘書、局長、各處室主管等，以致只要縣長批示由考績會作
        成決議移送公懲會處理，主任秘書又當主席，試問，有那個案子可不依縣長
        意思處理？且該決議又攸關校長遴選委員會之決議，可知對原告有多不利？
      (2)考績委員會於九十一年十月三十日開會，原告被列第四案，開會前通知原告
        入場說明案情或陳述意見，卻未告知原告究被指控那些性騷擾之醜行，且原
        告一進場，委員們就紛紛宣稱伊等要趕去彰化縣議會列席，有該會議紀錄載
        「部分委員須赴議會開議提議下次再議」可稽，因時間有限，簡要陳述意見
        即可云云，致原告無法依據當場提出之證據資料詳細申辯，且該委員會就原
        告提出有利於己之諸多證據資料（含九十一年十月二十六日丁父座談全程錄
        音帶，丁父計十二次主動說校長絕無不法更沒有性騷擾，若有我那可能按兵
        不動），全未加審閱後表示意見，約略二十分鐘即草草結束會議，由主席逕
        行宣布轉請省政府移送公務員懲戒委員會，故該委員會將原告移送公務員懲
        戒委員會，顯有程序不合法及判斷不憑證據等違法及顯然不當，昭彰明甚。
    3.而遴委會會議於九十一年十一月八日下午五點三十分傳呼原告入場報告說明案
      情前，委員之一國立台中師院校長丁○○已先行離場後未再歸位，非如被告機
      關九十二年二月十三日之訴願補充答辯書所載「．．．因翁君陳述，政風室主
      任報告，委員討論時，賴委員均在場。委員就相關資料審查、討論時，教育局
      局長表達『根據政風室調查報告及考績委員會之決議，教育局認為翁校長已不
      適任校長職務』，後因討論已告段落表決時，賴委員因個人事務須先離席，離
      席前公開明白表示同意教育局意見，因賴委員在表決過程中明白表示贊同，主
      席據此列為同意『翁校長已不適任校長職務，應調整職務或為其他適當之處理
      』人員當無疑義」、「表決過程中，經六位出席委員認為翁校長不適任校長職
      務，二位出席委員認事證不足無法決議，由主席裁定依據相關法規及三分之二
      委員認定屬實，決議翁校長應予調整職務或為其他適當之處理」云云，矧查被
      告機關之上開答辯有如下之不實：
      (1)在遴委會會議中被告機關係於下午五時三十分始提原告之案，非於下午三時
        三十分召開時即提，且僅有政風室之口頭報告誤導，始終未提出有關原告有
        何不法及性騷擾之資料或証據，供委員們審查、討論，故被告機關所稱「委
        員就相關資料審查、討論」云云，即有不實。且遴委會以原告主任秘書戊○
        ○為主席，並未迴避。
      (2)於會議中只有讓委員陳述意見，並無表決或投票之過程，且委員陳述意見中
        ，只有被告機關所屬教育局局長吳錫勳、主秘戊○○表示同意教育局所提原
        告不適任校長之意見，有家長代表丙○○、教授壬○○與己○○等三人明確
        表示不同意，家長代表辛○○與教授庚○○表示「沒意見」，此依會議之表
        決慣例應歸列為「棄權」，既非「贊成」亦非「反對」（即應不得當成同意
        之人），而校長丁○○先行離席，未參與討論或陳述意見，政風室主任張光
        直無陳述意見之權，準此，七位在場委員中，只有二位委員表示同意，三位
        委員表示不同意，二位委員未陳述意見，亦即未作任何表示，應視同棄權，
        一位委員先離席未在場，亦即沒參加討論及表示意見，顯不能視之有參與會
        議，又那來三分之二出席委員表示同意呢？被告強將該三人列為「贊成」之
        表示，殊非合理。
      (3)又九十一年十一月七日被告才簽辦將本案件送交校長遴選委員會開會討論之
        函文，馬上要跨縣市（高雄中山大學、雲林科技大學、台中師院）委員於隔
        日十一月八日，到彰化市南郭國小開會，足知開會前被告確未先發送有關原
        告性騷擾之資料予所有委員先行審閱，所有被告單向訪談所得資料，均在開
        會時始發放給委員，在短短一個多小時既要審閱資料，又要討論、表示意見
        ，時間怎夠用呢？被告要將一位校長免除其職位回任教師之處分，依公務人
        員保障法第七條第一項「公務人員之身分應予保障，非依法律不得剝奪。」
        之規定，本應嚴謹慎重，然從與本件有關之兩項會議，其過程之簡略，紀錄
        僅寥寥四行，所有討論意見及決議過程均付諸闕如，明顯違背正當法律程序
        原則，其踐踏人之尊嚴，草菅人權，莫此為甚。
      (4)遴選委員會雖傳呼原告進場陳述意見，原告為洗脫所受冤曲，證明自己清白
        ，當場要將原告由家長會會長等人陪同到被害人丁如真老師住處向其父丁明
        輝澄清真相之談話錄音帶及其譯文及錄音機，提供在場委員當場播放勘驗，
        卻遭主席即被告機關之主秘戊○○悍然拒絕，此據證人戊○○於九十二年十
        二月二十五日準備程序時供認在卷，委員根本無法審議，業經證人己○○證
        述屬實，如此拒收原告之有利証據，遴選委員會又何來調查屬實（國民教育
        法施行細則）之情事？主席明顯瀆職違反會議規範第十六、十七、四十六條
        ，會議應屬無效。且當天沒有投票、沒有表決，主席在有人不滿情形下即自
        行宣布結果，且會議紀錄空洞沒有討論內容、沒有投票方法、沒有投票結果
        ，又故意讓委員不依證據判斷事實，會議應屬無效。
      (5)徵詢意見絕非表決，而委員表示「沒有意見」是因資料未完整證據不足無法
        判定，此有證人己○○證述「當然我希望縣府提供更具體補充資料，再做判
        斷。」、「委員們沒有審查原告提出之資料。」、「壬○○、庚○○、辛○
        ○三位委員無意見，我印象中也是因為資料未完整理由。」證人辛○○證稱
        「其間主席曾詢問委員有無意見，有委員認為資料不完全，希望再補全資料
        ，當時我傾向補充證據再做決定。」、「我本人心中雖有希望再補強證據再
        做決定，但沒有表現出來。」證人壬○○九十三年六月二十四日證稱「委員
        們對政風室主任報告不是很滿意，而提出質疑，我們認為調查應具體一些。
        」、「最後結果大多數委員認為原告不適合再領導該校，但並非不適任校長
        （應是調至其他學校任校長為宜之意）」、「雖有三、四位委員包括我質疑
        政風室調查，讓原告先離開學校，再由教育局進一步調查」、「不表示我認
        定原告涉及性騷擾，只是認為原告已不適合領導該校，但如降調為老師我亦
        不贊成」。據此，已充分示其中己○○與丙○○二人是明確表示「反對」，
        壬○○、庚○○、辛○○三人雖表示「棄權」，但絕非「贊成」票，被告執
        意認為是「贊成」殊屬荒唐。再加上丁○○於先行離席，顯然只有七位委員
        ，只有主任秘書戊○○與教育局長吳錫勳二人表示「贊成」而已。徵此，贊
        成比反對比棄權是二比二比三，被告強將棄權三票及未參與決議之丁○○一
        票算入贊成票，自行片面作出六票贊成、二票反對之裁決，會議違反程序正
        義，具嚴重瑕疵。另被告並於獲知鈞院即將傳喚證人出庭時，即於九十二年
        十一月六日到同年十二月四日期間傳真資料給證人（證人現今已不擔任委員
        ，也沒子女就讀彰化縣國中或國小，完全與被告業務無關），並要求他們配
        合，原告於當次準備程序提及此事，戊○○及被告訴代亦未否認，足證己○
        ○、丙○○有一小部分，丁○○大部分證述內容與事實不符，並非無因。
      (6)按內政部頒布施行之會議規範第十六條規定「主席應居於公正超然之地位，
        嚴格執行會議規範」，第十八條規定「主席對於討論事項，以不參與發言或
        討論為原則，如必須參與發言，須聲明離開主席地位行之。」第四十六條第
        一項規定「內容複雜之議案，得先就全案要旨，廣泛交換意見，俟議案全部
        討論完竣，最後再將全案舉行表決」。本件不論考績委員會或遴委會會議均
        由被告主秘戊○○擔任主席，於該兩次會議中，原告均要提交前開原告與丁
        明輝座談之錄音帶及其譯文以供委員勘驗審議，卻均遭主席拒收，其顯已違
        反主持議事超然公正之議事規則，且本件係複雜議案，會中既有丙○○與己
        ○○兩位委員認為證據不足，建議改期討論，主席何不採之，廣徵其他委員
        附議之意見後宣布將原告所提之有利證據收下並搜集更多更充實之證據後，
        再擇期討論作出決議，反倉促作出決議，自己又表示贊成原告不適任校長應
        回任教師之意見？顯違背上開議事規則，徵此，遴委會會議顯然無效。
      (7)復依會議規範第五十五條規定表決之方式有五種即舉手表決；起立表決
        ；正反兩方分之表決；唱名表決：出席人應名時，應起之答應「贊成」
        、「反對」或「棄權」，如未應名，再唱一次，但不得三唱；投票表決等
        方式。其中並無以「徵詢意見」為表決方式，被告主張其「徵詢意見」即是
        唱名表決云云，此因與上開「唱名表決」之方式，應由主席一一唱名，再由
        出席人應名，並起立答應「贊成」「反對」或「棄權」之方式截然不同而不
        足採。被告送監察院之書狀中，表示以「唱名表決」之方式決議云云，惟證
        人丙○○證稱「當天係主任委員或副主任委員詢問每位委員，對原告不適任
        校長案，並沒有以舉手、投票、起立、分站兩邊等方式表示意見。」證人戊
        ○○九十二年十二月二十五日準備程序先稱「一一徵詢委員們意見」，嗣改
        稱「我係依會議規範第五十五條唱名表決方式辦理」，但徵詢意見並不等同
        唱名表決，至證人辛○○於九十三年五月二十日準備程序證稱本件兩種方式
        都有，主席徵詢委員於前，舉手表決於後云云，而其他到庭之證人無一證明
        有唱名表決或舉手表決，故被告所稱有表決方式，顯與事實不符。
      (8)簽名出席遴委會會議之委員有八位，其中丁○○委員於原告進場陳述意見前
        即先行離席，當時原告與學校主任謝典殷在會場外等候時，約下午五點三十
        分左右即看到丁○○離去，其決議程序中根本不在場，此據證人丙○○於九
        十二年十二月四日準備程序證實賴委員離開後原告才進會場；證人辛○○九
        十三年五月二十日證稱「當天我遲到，所以都沒有看見丁○○，賴委員沒有
        參加討論表決。」故證人丁○○所指主席有徵詢其意見，其支持被告之決定
        ，認為翁校長不適合續任校長，因當天有事，約六點離開會議，依其記憶離
        席前應該有聽到原告報告云云，顯非實在。原告當庭詢問賴委員，他當場啞
        口無言緘默以對，證明他一無所知根本不在場，且當天開庭前原告才在十二
        法庭後方與他相互認識，請查當日九十二年十二月四日開庭錄音，賴委員既
        未聽原告報告，未看原告資料、證物，更沒有投票，現場只有七人（委員座
        位表已呈鈞院），但被告卻說八票，顯然會議紀錄違法不實。且會議紀錄空
        洞，沒有具體內容，總共僅四行，沒有討論內容、法定表決程序、方式、及
        表決結果，其會議應屬無效。
    4.謹就被告機關政風室人員林添德查訪彰化縣彰泰國中實習老師及代課老師及明
      倫國中三位表現不佳挾怨報復之不滿人員所製作筆錄所揭發之事，逐一舉証証
      明均非實情：
      (1)留校幫忙處理私事（即所指私人文件及檔案）：原告之碩士論文於九十一年
        六月五日通過，一個月內上網國家碩士、博士論文網站，曾請丁姓代課女老
        師幫忙上網，藉此提供丁姓代課女老師不同領域之學習機會，並未曾幫忙處
        理原告之其他私事。
      (2)掃廁所：為迎接新生、編班考試及課業輔導，全校教職員總動員，齊心協力
        灑掃空置多年未使用之教室、廁所，亦僅此一次，又非僅動員實習教師、代
        課教師清掃而已，又有何不妥？而校長室從未交由實習或代課老師清掃過，
        學校訓導處均安排班級輪流打掃，並有女校工張美滿小姐每天均會自動到校
        長室清掃。
      (3)剪腳掌厚皮、厚繭、死皮：事實上是治療傷口，因原告巡視工地腳底被刺後
        ，疼痛難忍，先是自行處理，卻未見成效，便前往健康中心，請校護蕭王玫
        剪開傷口療傷，避免引發破傷風。
      (4)送原告回家：原告每天上午七時上班，下午七時下班，均是自行駕駛自小客
        車往返台中與彰化間，從無車子未開回家過之情事，又那可能由丁姓女代課
        老師開車送原告回家呢？此由駐校替代役及妻子兒女均可為証 。
      (5)送香水：原告未噴過香水，除自己妻子外，從未送過香水給任何人。
      (6)幫生女兒：原告已有二個女兒，長女在大慶商工服務，次女正就讀於國立台
        中女中，被學校指派為參加九十一年度科學展之優秀生，另有一男兒，目前
        已是實習醫師，子女均甚優秀，且妻子袁素娟係私立中山醫學大學之副教授
        兼附校醫院之護理部主任，非常善盡為人妻為人母之責任，準此，原告一家
        和樂融融，生活愜意，夫復何求，豈可能會有請人幫生女兒之念頭？也不可
        能開此玩笑。
      (7)開黃腔：原告從事行政工作近二十年，一向要求自己言行嚴謹，在校為師生
        表率，絕無檢舉人指陳之行為。
      (8)摸肚子：原告既身為校長，維持尊嚴，就男同事之肚子都不可能摸，遑論是
        女實習或代課老師？何況原告平日時時警惕自己，須防備性騷擾，怎可能明
        知故犯？況且該實習老師筆錄前後即自相矛盾，顯見實習老師串供、捏造不
        實。
      (9)開健康教育教師缺：丁姓代課女教師於甄試時係備取，顯見絕未為她開缺，
        且原告於九十一年七月十五日才批示公文健教沒有缺額，絕不可能七月十六
        日即告訴丁師開缺。
      (10)包養女人：原告相當珍惜現有之美滿家庭、妻子女兒，婚後廿七年來無不將
        薪水全數交由妻子袁素娟處理，生活上或社交上之正常開支，均向妻子索取
        ，徵此，難道還有餘力可包養女人嗎？況且依政風室查詢筆錄於七月初發生
        ，才實習幾天，且年齡相差近三十歲，身分、價值觀不同，筆錄中當事者說
        詞已矛盾，先說要介紹兒子當其男朋友，再說要包養。
      原告新居落成請實習或代課老師幫忙寫請帖之事：幾乎全是原告自己寫，就
        僅一次因學校幹事於休息時間送公文來時，主動協助而已，原告於其離開時
        尚贈送糖果，以示感謝之意。
      十大罪狀之問題：當原告於九十年度參加校長遴選時，已被有心人檢舉，當
        時彰化縣政府政風室、教育局及法務部調查局彰化調查站均分頭進行調查後
        ，認無此事實，原告始能通過校長遴選。
      實習教師聯名指控，有些被迫作偽証：所指控之事，子虛烏有，虛串捏造，
        是一群學校實習教師所發起之聯名指控，請向彰化縣彰泰國中侯武田、黃柏
        創、謝典殷、鄭亞玫等四位主任查証即明真相。
      綜上，堪知丁師串通其同是實習老師之同事接受被告機關政風室人員查訪時所
      揭發關於原告之性騷擾或其他不法情事，均無明確時、地及任何積極証據証明
      ，且該些實習老師均進校僅短短十天左右，尚非甚熟稔下，原告與伊等相當於
      父子、父女輩及長官、部屬之關係，那可能輕易口出穢言，或其他性騷擾之舉
      動？何況彰化縣彰泰國中家長會長鄭清龍、副會長林聖德因深信原告之人格、
      品德，不可能會有性騷擾之行為，便於九十一年十月二十六日會同原告親赴丁
      宅了解真相，結果丁師之父丁明輝於彼此談話中，說了十一次原告性騷擾是不
      可能的事，此有談話錄音乙件足稽。
    5.本案丁女代課教師之父係彰化縣商會理事，其舅父係彰化縣商會理事長與縣長
      關係特好，內情極不單純，且丁師之父曾二次要邀宴原告，並託議員、國小校
      長關說欲享受特權，在特權無法達成下才開始在報章媒體散發不實指控，自由
      時報許司任記者事後也向原告道歉（九十一年十月四日），可知全案係縣府和
      丁府聯合捏造之政治打壓事件。被告於九十一年十一月八日一次會議即作出裁
      決原告回任教師之理由，顯係打壓原告，因彰化縣教育局九十一年間校長異動
      係於同年七月二十五日回傳名單，同月二十六日參加校長遴選委員會，而九十
      二年間之校長異動，是九十二年一月七日參加校長遴選委員會，距本件九十一
      年十一月八日之校長遴選委員會尚有二個月之久，有迫切需於一天內作出裁決
      之理？上情附被告教育局每日報報影本足稽。
    6.被告於審理時言詞主張原告若受不公平處分致權益受侵害時，應依公務員保障
      法第四條之規定提起復審、再復審、申訴、再申訴之程序行之，非可提起訴願
      、行政訴訟，以求救濟云云，然據公務人員保障法第三條第一項規定「本法所
      稱公務人員，係指法定機關依法任用、派用之有給專任人員及公立學校編制內
      依法任用之職員」。第三十三條第一款規定準用公務人員保障法之對象為「教
      育人員任用條例公布施行前已進用未經銓敘合格之公立學校職員」及考試院銓
      敘部就公立學校校長是否為公務人員保障法之保障對象之疑義，業於八十六年
      五月二十三日以八六公保字第○一一一六號函示：「(一)．．．各級公立學校編
      制內人員中，僅『職員』始有公務人員保障法之適用或準用。(二)．．．學校職
      員顯不包括校長在內，尚不得依公務人員保障法請求救濟。」以觀，被告之上
      開抗辯，顯不足採。
    7.被告援引高雄高等行政法院八十九年度訴字第七○○號判決意旨「司法院釋字
      第三一九、三八二號及四六二號解釋意旨，均認應尊重專家學者本於專業及對
      事實真相熟稔所為之決定，即行政機關有不受法院審查之判斷餘地，僅於其判
      斷違法或顯然不當時，法院始得撤銷或變更」等情，惟查被告機關僅據考績委
      員會九十一年度第九次會議決議將原告陳報台灣省政府移送公務員懲戒委員會
      懲戒；及彰化縣九十一年度國民中小學校長遴選委員會會議即作成原告應調整
      職務回任教師之處分。惟該二會議之議決程序均過於草率簡略，已如前述，其
      憑以判斷事實之資料欠缺，顯有判斷不依證據及決議過程不合程序等之違法，
      其做成之決議自顯然不當。
    8.本件遴委會開會時為九十一年十一月八日，依當時有效之會議規範第五十九條
      第二項第二款規定「關於罷免會員之表決應經參加表決之三分之二以上贊同」
      ；又依人民團體法第二十七條規定「人民團體會員（會員代表）大會之決議，
      應有會員（會員代表）過半數之出席，出席人數過半數或較多數之同意行為，
      但理事、監事之罷免，或其他與會員權利義務有關之重大事項之決議，應有出
      席人數三分之二以上同意行之」，而本件被告在訴訟中最初三次亦承認表決權
      以參加會議者三分之二以上同意（九十二年十一月六日、九十三年四月二十一
      日、同年五月二十日之準備程序筆錄參照），依禁反言原則，豈能任意推翻。
      雖然九十二年五月十九日修正發布之彰化縣縣立國民中小學校校長遴選作業要
      點第十三條規定「任期未滿之校長，如有不適任之事實，經本府提請本會評定
      屬實者，應予改任其他職務或為其他適當之處理。本會召開時應經委員三分之
      二以上出席始得開議，其決議以出席委員過半數同意行之。」，惟不能溯及本
      件而適用，被告主張以「出席過半數同意行決議即可」云云，有違誠信。
    9.原告提出另案原高雄市苓洲國小校長於八十七年十二月二十一日與同年十一月
      二十六日連續對該校學童進行性騷擾，而有明確事證，然因高雄市政府所作成
      免職處分，僅依據民間社團及個人所組成之五人調查小組所完成之調查報告而
      已，非依據司法偵審結果所認定之事實，致經該受處分校長提起訴願被駁回，
      再提行政訴訟，承一、二審行政法院均認免職處分有違正當法律程序而為高雄
      市政府敗訴判決定讞。徵此，本件被告機關只派出教育局及政風室人員組成三
      人調查小組，事實上又只有政風室林添德課長一人進行訪談，其訪談筆錄顯無
      公信力，原告所受調整職務之處分依據，亦僅有被告機關之政風室主任及課長
      林添德等二人之所作調查報告，並非司法偵審結果，且考績委員會與遴委會會
      議作成之決議，尤有程序上及實質上之違法，且本件事情未經被害人提起妨害
      性自主告訴，所有事實均未經司法查證、認定，豈可遽採為判斷之依據。
    10.被告八十八年九月九日彰府教學字第一七○三二八號函公布中小學校長遴選委
      員會設置要點，並無降調校長為教師之規定，被告要求委員作出原告回任教師
      之處分，顯未依法行事。國民教育法施行細則第十條第三項規定「任期未滿之
      校長如有不適任之事實，經主管教育機關提請遴選委員會評定屬實者，應予改
      任其他職務或為其他適當之處理。」惟前揭四位委員也一致咸認被告對原告之
      調查報告不滿意，資料不完備，應於資料齊全後改期審查，足證原告即使有不
      適任校長之事實也未經評定屬實，被告據為原告回任教師之處分，無以維持。
    11.原告從事教育工作已歷二十七載，無不戮力從公，形象清新廉潔，辦校績效卓
      著，先後獲嘉獎、記功計百餘次，未受過任何處罰，為畢生獻身教育，造福莘
      莘學子，不忘進修充實，始於公餘考入彰化師大碩士研究所，甫於九十一年十
      月間取得碩士學位，且獲聘國立中興大學兼任教師，更決心向博士學位挑戰，
      原告既立下如此宏願，豈會不知愛惜羽毛，搞此丟人現眼之性騷擾醜行自毀前
      程？原告自認與學校師生相處，無不嚴守分際，未敢妄為，豈料也被栽誣、抹
      黑，被告機關未經深入查證屬實，即將原告送公務員懲戒委員會，在公懲會尚
      未函覆，也未經司法審查確認，在沒有證據下，利用其操控之機構考績委員會
      與校長遴委會有程序上及實質上瑕疵之評定，火速於九十一年十一月二十八日
      對原告作出調整職務回任學校教師之處分，令人深為不服，亦嚴重違反憲法第
      十五條保障人民服務公職之基本權利及公務人員保障法之相關規定。
    (二)被告答辯之理由：
    1.按「司法院釋字第三一九號、第三八二號及第四六二號解釋意旨，均認應尊重
      專家學者本於專業及對事實真相熟稔所為之決定，即行政機關有不受法院審查
      之判斷餘地，僅於其判斷違法或顯然不當時，法院始得撤銷或變更。」此有高
      雄高等行政法院八十九年度訴字第七○○號判決可稽。準此，專家學者本其專
      業知識及對事實真相之瞭解所為之決定，原則上應受法院之尊重，不在法院審
      理之範疇，而此不受法院審查之專業判斷餘地，僅在判斷違法或顯然不當，即
      做成判斷之程序有違法之情或對認定之事實有所違誤時，法院始有審查權限，
      並為撤銷或變更之裁判。
    2.按「縣（市）立國民中、小學校長，由縣（市）政府組織遴選委員會就公開甄
      選、儲訓之合格人員、任期屆滿之現職校長或曾任校長人員中遴選後聘任之。
      」「前三項遴選委員會應有家長會代表參與，其比例不得少於五分之一。遴選
      委員會之組織及運作方式，分別由組織遴選委員會之機關、學校定之。」「任
      期未滿之校長如有不適任之事實，經主管教育行政機關提請遴選委員會評定屬
      實者，應予改任其他職務或為其他適當之處理。」八十八年二月三日修正公布
      之國民教育法第九條第三項、第六項及行為時國民教育法施行細則第十條第三
      項定有明文。次按「本會置主任委員一人，由本府主任秘書兼任；副主任委員
      一人，由本府教育局局長兼任；委員七人，由縣長就學者專家代表、家長會代
      表（不得少於五分之一）、教師團體代表、社會公正人士及教育行政人員中聘
      兼之，任期一年，期滿得續聘。」、「本會開會時應有委員二分之一出席」茲
      有彰化縣國民中小學校長遴選委員會設置要點第三條前段及彰化縣國民中小學
      校長遴選作業要點第八條前段定有明文可稽。經查：
      (1)原告所涉對該校代課老師性騷擾案，經被告機關所屬之教育局及政風室調查
        ，認原告行為確有失教育主管典範，有違公務員服務法第五條公務員應誠實
        清廉、謹慎勤勉、不得有驕恣貪惰、奢侈放蕩．．．足以損失名譽之行為之
        情事，於九十一年十月三十日彰化縣政府考績委員會九十一年度第九次會議
        決議將原告陳報台灣省政府移送公務員懲戒委員會懲戒。可知，原告上述行
        為已顯不適合繼續擔任校長乙職，是被告機關爰依國民教育法施行細則第十
        條第三項之規定，提請彰化縣九十一學年度國民中小學校長遴選委員會，對
        原告上述不適任之事實進行評定。
      (2)彰化縣九十一學年度遴委會組成之委員共有九人，除被告機關之代表外，尚
        有家長代表、專家學者代表及教育團體代表，而九十一年十一月八日召開之
        會議出席委員有八人，顯已符合彰化縣國民中小學校長遴選委員會設置要點
        （下稱彰化縣遴委會設置要點）第三條前段所定遴委會委員資格及第四條前
        段所定遴委會會議召開法定人數之規定。上開遴委會會議進行審議時，亦有
        邀請原告出席說明，給予其充分陳述意見之機會，並將原告提供之資料當場
        立即發給與會之各委員參閱，由其等就相關資料進行審議。經與會委員詳細
        審查討論，其中六位委員認原告已不適擔任校長職務，二位委員表示事證不
        足無法決議，由主席裁定依據相關法規及三分之二委員多數決認定屬實，作
        成原告應予調整職務或為其他適當處理之決議。
      (3)原告另稱「委員之一國立台中師院校長丁○○已先行離場後未再歸位」，會
        議進行內容及表決等會議程序與法未合云云。然查，上開遴委會之進行，包
        括原告向與會委員進行陳述，政風室主任提出調查報告，各委員進行討論，
        丁○○委員均在場並參與；而於與會委員就相關資料進行審查討論時，教育
        局局長表示「根據政風室調查報告及考績委員會之決議，教育局認為翁校長
        已不適任校長職務」，嗣於討論已告段落欲進行表決之際，丁○○委員因個
        人事務需先離席，然其於離席前公開明白表示同意教育局之意見，即因丁○
        ○委員在討論過程中及進行表決之際明白表示贊同，是主席據此列為「同意
        」「翁校長已不適任校長職務，應予調整職務或為其他適當之處理」之表決
        數當屬無疑，此稽之丁○○委員於鈞院審理時證稱：「當時由縣政府主任秘
        書擔任遴委會主席，經過一、二個小時討論後，當時雖尚未進入表決，但經
        主席詢問後，我支持彰化縣政府決定，認為翁校長應不適合再續任校長．．
        ．」、「在我印象中，應該有聽過原告說明．．．」、「我覺得在教育界服
        務需有較高標準，雖有委員認為仍須再提出更多事證再討論，但多數委員認
        為相關討論已足夠，我支持縣政府決定，原告應不適繼續擔任校長職務」可
        證。是原告陳稱遴委會委員之一即國立台中師院校長丁○○委員並未參加討
        論及表示意見，委不實在。
      (4)據上，不論遴委會組成之資格或人數、會議召開出席人數之法定程序、或會
        議進行委員進行討論表示意見並為表決之實質內容，上開遴委會會議作成決
        議之組織及程序均無任何違法之處，被告機關據上開遴委會評定之事實及作
        成之決議對原告作成調整職務回任教師之處分，屬適法且適當，原告起訴主
        張云云，與事實不符且與法有悖，無理由，應予駁回。
    3.謹按公務員懲戒法第十八條、第十九條第一項規定「監察院認為公務員有第二
      條所定情事，應付懲戒者，應將彈劾案連同證據，移送公務員懲戒委員會審議
      。」、「各院、部、會長官，地方最高行政長官或其他相當之主管長官，認為
      所屬公務員有第二條所定情事者，應備文聲敘事由，連同證據送請監察院審查
      。但對於所屬九職等或相當於九職等以下之公務員，得逕送公務員懲戒委員會
      審議。」，準此，關於公務員懲戒程序之開啟或進行，舉凡監察院、各院、部
      、會長官，地方最高行政長官或其他相當之主管長官，均有檢舉、檢送、移送
      公務員懲戒委員會為公務員懲戒之彈劾審議之權利，被告機關既有檢舉、檢送
      、移送公務員懲戒委員會為公務員懲戒之彈劾審議之權利，被告機關當有就移
      送公務員之不法、失職行為進行調查之權，原告所陳被告機關所為之調查報告
      非司法偵審結果不具公信力云云，顯與法有悖，要無可採。且查，被告機關之
      教育局及政風室對原告遭人指訴之不當失職行為進行調查時，除被害者究其被
      害事實提出之供述外，亦對校內之相關人員（包括教師及其他職員）進行訪查
      ，並給予原告表示意見詳予說明之機會，最後還就指訴雙方及其他人員提出之
      說詞進行查核比對，絕無偏袒其中一方或不為詳盡調查之情事。原告雖曾向監
      察院陳述被告機關損害其權益云云，惟經監察院調查亦認被告機關對原告不當
      失職行為所為之調查及處理程序並無任何違法之處，原告所言云云，並非真實
      ，實無可採。
    4.原告雖迭主張被告之徵詢意見不符會議規範，惟查：
      (1)按本事件遴委會之法源依據即國民教育法第九條第五項後段規定：「遴選委
        員會之組織及運作方式，分別由組織遴選委員會之機關、學校定之」，亦即
        關於遴委會之組織、召集、集會內容、決議方式均由法律授權由各相關機關
        自行為之。換言之，彰化縣國民中小學校長遴選委員會召開程序過程中之決
        議方式，本即不受原告所提會議規範中表決方式之拘束至明。
      (2)復按中央法規標準法第三條規定：各機關發布之命令，得依其性質，稱規程
        、規則、細則、辦法、綱要、標準或準則。而原告所提之「會議規範」，法
        規名稱實際上係「會議規範」，該「會議規範」並非一般所謂之命令，本即
        不得拘束或牴觸國民教育法授權各機關就校長遴委會之運作方式，否則有違
        行政法之法律優位原則。矧該「會議規範」僅係一般性規定，係作為各機關
        參考之用，如行政機關頒訂之定型化契約條款般，並非強制規定，此參「會
        議規範」第五十八條規定：「表決，除本規範及各種會議另有規定外，以獲
        參加表決之多數為可決」可證，是以，原告抗辯本次會議未按會議規範表決
        ，只是徵詢意見而已，不符會議規範規定等情，本屬無據。
      (3)又逐一徵詢意見之方式乃近於唱名表決，其意見表達比一般之唱名表決更為
        嚴謹，是遴委會依其職權採用逐一徵詢方式進而為決議，其處理過程完全合
        乎公平、公開程序，無任何瑕疵。
　　5.被告機關就原告隱私之保護，克盡其責，深怕提早公開資訊，易遭媒體大肆報
      導，以致傷害原告之教育界評價；且就表決通過之人數提高至非有二分之一以
      上委員出席，三分之二委員同意為之不可，此與台北縣立國民中小學校長遴選
      委員會之設置暨作業要點第五條規定非有二分之一以上委員出席，其決議應以
      出席委員僅過半數之同意行之即可相較，被告機關顯然相當慎重處理此案件。
      是本事件之遴委會確實已如前答辯狀所述，給予原告出席說明及陳述意見之機
      會，並將原告所提供資料發給各委員參閱，再經就相關資料進行審議，經數小
      時詳細審查討論，六位出席委員認為原告已不適任校長職務，方為應予調職之
      決議，而此最後結論，亦經：
      (1)證人丙○○於九十二年十二月四日到院證述：「最後主席有詢問每位委員意
        見，明白表示就原告適任校長否作成結論」、「本件在作最後結論時，主席
        詢問有無意見？己○○教授與我認為證據不夠，建議改期討論」。
      (2)證人己○○於九十二年十二月二十五日證稱：「（本件原告適任校長否？當
        時有無表決？）會議過程中主席有詢問每位委員贊成或反對原告適任校長」
        、「原告有陳述意見並有留下相關資料」、「（當天有二個案由討論，主席
        最後有無表決？）最後多數意見贊成原告不適任校長．．．本件程序爭議，
        我沒有親耳聽到三位委員說無意見」。
      (3)證人戊○○即彰化縣政府主任秘書於九十二年十二月二十五日證稱：「（具
        體陳述九十一年十一月八日中小學校長遴選委員會主持會議經過。）我曾請
        教原告錄音帶有無經過被錄者同意，原告說『無』，最後原告有陳述意見。
        我最後就原告是否回任教師結論，一一徵詢委員們意見，有六比二同意原告
        由校長回任教師。我依會議規範第五十五條唱名表決方式辦理。本件討論很
        久以後．．．結果有六位同意，二位不同意。」、「（壬○○、庚○○、辛
        ○○三位遴選委員有表示無意見否？）討論過程無意見，但並非就原告是否
        回任教師最後結果沒有意見，最後很明確有六票同意，二票不同意。」等人
        之纂述甚詳，是除丙○○以及己○○二人以外其餘六位委員均認為原告已不
        適任校長職務，並為應予調職之決議之情，洵可認定。
    6.又原告雖辯稱高雄高等行政法院九十年度訴字八一一號判決對於高雄市政府對
      於高雄市苓洲國民小學校長為免職之處分，因高雄市證據未經司法調查，故撤
      銷高雄市政府之行政處分云云。惟查，經詳閱該判決及上訴審即最高行政法院
      九十二年判字第三六號判決內容，其內容並未有須經司法偵審認定事實之論述
      ，而判決高雄市政府敗訴之原因，係考績委員會之組織不合法之程序上瑕疵所
      致，並非原告所陳需經司法偵審認定事實，是原告之主張，並無理由。況如告
      訴乃論之案件，非經告訴，偵查機關不予偵辦，則此類行政上違法失職，將無
      行政上處罰餘地，此與法未合。
    7.綜上，九十一年十一月八日彰化縣政府九十一學年度國民中小學校長遴選委員
      會會議決議，在會議召集程序、會議進行程序及決議作成程序上，並無任何違
      背法令之處，是徵諸前開高雄高等行政法院八十九年度訴字第七○○號判決意
      旨所示，上開遴委會作成之決議內容，應受法院尊重，而不在鈞院審查範圍之
      內，是被告機關據上開會議之決議並依國民教育法施行細則第十條第三項規定
      而為原告應予調整職務之處分，於法有據，當無違法，原告起訴主張原處分係
      屬違法請求鈞院予以撤銷，顯與法相違，係無理由，應予駁回。
　　理  由
一、本件原告於行為時為公立學校之校長，依公務人員保障法第三條第一項之規定，
    各級公立學校編制內人員中，僅職員始有公務人員保障法之適用或準用，而學校
    職員並不包括校長在內，校長尚不得依公務人員保障法請求救濟（公務人員保障
    暨培訓委員會八十六年五月二十三日八六公保字第○一一一六號函參照），是原
    告依一般之訴願及行政訴訟程序請求救濟，依法並無不合，合先敘明。
二、本件被告以原告係由被告機關九十年一月十八日九○彰府教學字第一八二四二號
    函聘為彰化縣立彰泰國民中學校長，聘期自九十年二月一日起至九十四年一月三
    十一日止。嗣原告因疑涉性騷擾案，經九十一年十月三十日彰化縣政府考績委員
    會九十一年第九次會議決議：「彰泰國中校長甲○○疑涉對該校代課老師性騷擾
    案，依據教育局及政風室調查報告認翁校長之行為確有失教育主管典範，雖經翁
    校長列席說明提出辯駁，惟經與會委員討論後，認為翁校長應有調查報告所指不
    正當行為，有違公務員服務法第五條：『公務員應誠實清廉，謹慎勤勉，不得有
    驕恣貪惰，奢侈放蕩．．．足以損失名譽之行為』之情事，經決議陳報台灣省政
    府移送公務員懲戒委員會懲戒。」及九十一年十一月八日彰化縣九十一學年度國
    民中小學校長遴選委員會會議決議：「依據考績委員會決議及國民教育法及施行
    細則之規定，翁校長桓盛應予改任其它職務或為其他適當之處理」。被告機關爰
    於九十一年十一月二十八日以府教學字第○九一○二二三四五二○號函彰化縣立
    彰泰國民中學略以：「彰泰國中甲○○校長調整職務回任學校教師，同時暫調至
    本縣教師研習中心擔任輔導員，協助推動九年一貫課程相關事宜，俟九十一學年
    度第二學期或九十二學年度第一學期缺額情形逕分配至學校，擔任教職。」原告
    不服，提起訴願，亦遭駁回，雖非無見。
三、經查，彰化縣國民中小學校長遴選委員會設有委員九人，其中一人為主任委員，
    一人為副主任委員，九十一年十一月八日所召開之彰化縣國民中小學校長遴選委
    員會會議，有委員八人出席（一人未出席），由主任委員戊○○擔任當天會議主
    席，該會議決議：「依據考績委員會決議及國民教育法及施行細則之規定，翁校
    長桓盛應予改任其它職務或為其他適當之處理。」被告並據以作成系爭處分等情
    ，有彰化縣九十一學年度國民中小學校長遴選委員會會議及該會議紀錄與系爭行
    政處分附卷可稽，且為兩造所不爭，自堪認為實在。而綜上兩造之主張，本件所
    爭執者厥為原告是否有性騷擾之事實及上開校長遴選委員會會議之決議是否合法
    ？
四、按「縣（市）立國民中、小學校長，由縣（市）政府組織遴選委員會就公開甄選
    、儲訓之合格人員、任期屆滿之現職校長或曾任校長人員中遴選後聘任之。」、
    「任期未滿之校長如有不適任之事實，經主管教育行政機關提請遴選委員會評定
    屬實者，應予改任其他職務或為其他適當之處理。」分別為國民教育法第九條第
    三項及國民教育法施行細則第十條第三項所明定。查彰化縣九十一學年度國民中
    小學校長遴選委員會會議就原告疑涉性騷擾案之紀錄，僅簡略記載案由、說明及
    決議等項，並未記載各個委員之發言內容、表決方式及表決結果，本院自無法從
    該會議紀錄中得知各個委員之發言內容、表決方式及表決之票數。然經本院通知
    證人即遴選委員會之委員到庭陳述該次會議之討論及表決情形，證人丁○○證述
    其於尚未進入表決前即已離席，但經主席詢問後，其支持被告之決定，認原告不
    適合再續任校長；證人丙○○證述該次會議在最後結論時，主席詢問委員有無意
    見，其與己○○認為證據不夠，建議改期討論；證人戊○○證述係以唱名表決；
    證人己○○證述會議過程中主席有詢問每位委員之意見，但已不記得是討論意見
    或表決意見，當時沒有舉手表決；證人辛○○證述主席先徵詢委員之意見後再舉
    手表決，但無唱名表決，因其當天遲到所以沒有看到丁○○委員，丁○○沒有參
    加表決；證人壬○○證述係以匿名表決，伊係贊成原告先調離該校，但不表示其
    認定原告涉及性騷擾，只是認為原告已不適合領導該校，但如將原告降調為老師
    伊亦不贊成，如平調其他職務伊會贊成等語；此有各該證人之證言在卷可憑。綜
    合以上證人之證言，證人就當次之會議表決方式所述各有不同，則該次會議是否
    已進入表決，或僅止於詢問各委員之意見，主席即依各委員所表示之意見加以歸
    納，而認有六票同意原告不續任校長，二票不同意，已值可疑。又縱使該案有經
    過表決，而有六票同意，二票不同意，被告陳稱係證人丙○○、己○○二人為不
    同意票，其餘為同意票。惟委員丁○○既然於表決前即已離席未參與表決，而會
    議主席戊○○依會議規範第十九條第一項之規定亦不得參與表決，且無該條第二
    、三、四項之情形，因此該二票即不得算入同意票，則扣除該二票後亦僅四票同
    意而已，被告主張有六票同意票即與事實不符，而此次會議之表決係以三分之二
    之同意為之，迭據被告於本院受命法官行準備程序時陳明在卷（見本院卷第一四
    三、二六九、二七○、三二○頁準備程序筆錄）。準此，依該次會議之決議以三
    分之二之同意計算，須有六票同意始得通過決議，茲該次會議僅四票同意原告不
    予續任校長，尚未達三分之二，該次會議亦不發生決議之效力。從而，被告依此
    決議所作成之處分，即有違法之瑕疵，訴願決定疏未詳查，予以維持，亦有未合
    ，應將原處分及訴願決定均撤銷，由被告另依法定程序為適法之處分，以昭折服
    。兩造其餘之主張和舉證，與本件判決之結果無影響，爰毋庸逐一加以論述及調
    查證據之必要，附此敘明。
五、據上論結，本件原告之訴為有理由，依行政訴訟法第一百九十五條第一項前段、
    第九十八條第三項前段，判決如主文。
中　　　華　　　民　　　國　　九十三　　年　　　八　　　月　　 十一 　　日
                 臺 中 高 等 行 政 法 院   第 二 庭
                                審 判 長 法  官　胡　國　棟
                                         法  官　王　德　麟
                                         法  官　林　秋　華
右正本證明與原本無異。
如不服本判決，應於判決送達後二十日內向本院提出上訴書狀，其未表明上訴理由者
，應於提起上訴後二十日內向本院提出上訴理由書（須依對造人數附具繕本）；如於
本判決宣示或公告後送達前提起上訴者，應於判決送達後二十日內補提上訴理由書（
須附繕本）。未表明上訴理由者，逕以裁定駁回。
提起上訴應預繳送達用雙掛號郵票三九○元（三十四元及五元郵票各十份)。
中　　　華　　　民　　　國　　九十三　　年　　　八　　　月　　 十一 　　日
                                         法院書記官　王　百　全
